高雄高等行政法院判決
　　　　　　　　　　　　　93年度簡字第00314號
原　　　告　甲○○○○○○○○.
被　　　告　高雄縣政府
代　表　人　乙○○　縣長
訴訟代理人　鄭文昌
　　　　　　丁○○
上列當事人間因水污染防治法事件，原告不服行政院環保署中華
民國九十三年八月十七日環署訴字第○九三○○三一四三四號訴
願決定，提起行政訴訟。本院判決如下：
    主  文
原告之訴駁回。
訴訟費用由原告負擔。
    事實及理由
一、緣原告設於高雄縣內門鄉光興村三七號從事畜牧業，飼養豬
    隻約八百頭，經行政院環境保護署環境督察總隊南區環境督
    察大隊（下稱南區環境督察大隊）於民國（下同）九十三年
    二月十日十一時五分許會同環保警察隊前往稽查，發現部分
    廢水未納入廢水處理設施妥善處理，逕由未經許可之排放口
    排放至場外地面水體，經取樣檢驗結果化學需氧量（ＣＯＤ
    ）八○○○毫克／公升，生化需氧量（ＢＯＤ）三三三○毫
    克／公升，懸浮固體八五一○毫克／公升，均未符合放流水
    標準所定之限值（分別為六○○毫克／公升、八○毫克／公
    升、一五○毫克／公升），違反水污染防治法第七條第一項
    、第十八條規定，案移由被告依據同法第四十條、第四十六
    條暨事業水污染防治措施管理辦法第三十六條、第四十條規
    定，以九十三年三月十六日府環三字第○九三○○二七四七
    四號處分書裁處原告新台幣（下同）十二萬元罰鍰並命限期
    改善。原告不服，提起訴願，遭決定駁回，遂就罰鍰部分提
    起本件行政訴訟。
二、本件原告起訴主張略以：（一）原告依規定興建有廢水處理
    設施，平時均依照規定排放廢水納入廢水處理設施並妥善管
    理。迨南區環境督察大隊九十三年二月十日至現場稽查時，
    由於原有分離機液面自動開關臨時發生故障，遂無法有效控
    制，以致有少部分廢水溢出，而未進入廢水處理設施內。原
    告發現後，隨即委託廠商緊急處理並迅速於九十三年二月十
    一日修復。是本件純屬自動開關臨時故障之突發狀況，且溢
    出場外水體數量甚微，但被告卻依水污染防治法第七條第一
    項、第十八條及同法第四十條、第四十六條暨事業水污染防
    治措施管理辦法第三十六條、第四十條規定處罰鍰十二萬元
    ，其認事用法顯有不當。（二）又原告之事業廢水均經過廢
    水處理設施，並非如被告所述直接排放廢（污）水於地面水
    體，本件肇因分離機液面自動開關臨時故障，致無法有效控
    制，而溢出少許，應與水污染防治法第七條第一項規定要件
    ，即「事業污水下水道系統或建築物污水處理設施，排放廢
    （污）水於地面水體者，應符合放流水標準。」之情況容有
    未合。（三）再依水污染防治法第五十九條第一項第二款：
    「廢（污）水處理設施發生故障時，符合下列規定者，於二
    十四小時內，得不適用主管機關所定標準‧‧‧二、立即於
    故障紀錄簿中記錄故障設施名稱及故障時間，並向當地主管
    機關以電話或電傳報備，並記錄報備發話人、受話人姓名、
    職稱‧‧‧」之規定，如已踐行「故障報備」之相關措施，
    於故障發生二十四小時內，得不適用放流水管制限值。原告
    分離機液面自動開關確實是臨時發生故障，而原告不在現場
    ，更未逾越二十四小時之規定，益顯原處分未適用法則。（
    四）稽查紀錄「現場稽查或處理情形」欄內所載「三、稽查
    時該場正清洗豬隻中，廢水處理設施之固液分離設施未操作
    ，僅曝氣池操作中，於處理設施旁發現一股未經處理之原廢
    水未納入處理設備單元，繞流排放於場後河水（二仁溪）中
    ，會同該場員工謝順安至排放口採水樣並拍照存證」亦與事
    證有所出入；查其中所載「廢水處理設施之固液分離設施未
    操作」，乃被告有所誤認，蓋被告並未會同原告之員工謝安
    順至排放水口採樣，其實際情況乃係原有分離液面自動開關
    臨時發生故障（跳電）所致，且溢出原廢水甚微，並未繞流
    排放於場後河水中。綜上，原處分自屬違誤，爰聲明求為判
    決：訴願決定及原處分關於罰鍰部分均撤銷。
三、被告則以：（一）依南區環境督察大隊人員現場所作之環境
    稽查工作紀錄（序號：９２１３８○）中現場稽查或處理情
    形第三點及第四點明載：「稽查時該場正清洗豬隻中，廢水
    處理設施之固液分離設施未操作，僅曝氣池操作中，於處理
    設施旁發現一股未經處理之原廢水未納入處理設備單元，繞
    流排放於場後河水（二仁溪）中，會同該場員工謝順安於排
    放口採水樣並拍照存證‧‧‧樣品依品保規定保存」、「該
    場之原廢水繞流排放於承受水體，已違反水污法第十八條規
    定‧‧‧」，該工作紀錄亦經南區環境督察大隊人員及環保
    警察隊現場稽查人員簽名確認無誤，雖事業代表簽名欄填具
    ：「負責人不在無法簽名」，惟由南區環境督察大隊所提供
    之稽查照片顯示稽查當時有場方人員會同無誤。且按事業水
    污染防治措施管理辦法第三十六條規定：「事業排放廢（污
    ）水時，應以主管機關許可之放流口排放。」同辦法第四十
    條第一項第二款規定：「事業廢（污）水不得繞流排放。但
    有下列情形者，不在此限‧‧‧二、廢（污）水處理設施發
    生故障，並符合本法第五十九條規定者。‧‧‧」暨水污染
    防治法第五十九條第一項第二款規定：「廢（污）水處理設
    施發生故障時，符合下列規定者，於二十四小時內，得不適
    用主管機關所定標準‧‧‧二、立即於故障紀錄簿中記錄故
    障設施名稱及故障時間，並向當地主管機關以電話或電傳報
    備，並記錄報備發話人、受話人姓名職稱。‧‧‧」原告雖
    主張「分離機液面自動開關臨時故障無法有效控制，而溢出
    少許。」惟並未向被告報備，未符合前開事業水污染防治措
    施管理辦法第四十條及水污染防治法第五十九條等相關規定
    。（二）綜上所述，本案南區環境督察大隊人員及環保警察
    隊人員依法於排放口隨機採樣及拍照存證，並作成水污染稽
    查記錄，有關水樣之保存均依照環保署公告之採樣保存之規
    定，原告違章證據確鑿，被告以原告違反水污染防治法第七
    條第一項、第十八條及第四十六條暨事業水污染防治措施管
    理辦法第三十六條、第四十條規定處罰鍰十二萬元，於法並
    無不合，請求駁回原告之訴。
四、按「事業、污水下水道系統或建築物污水處理設施，排放廢
    （污）水於地面水體者，應符合放流水標準。」「事業應採
    行水污染防治措施；其水污染防治措施之適用對象、範圍、
    條件、必備設施、規格、設置、操作、監測、記錄、監測紀
    錄資料保存年限、預防管理、緊急應變，與廢 (污)水之收
    集、處理、排放及其他應遵行事項之管理辦法，由中央主管
    機關會商相關目的事業主管機關定之。」「事業或污水下水
    道系統排放廢 (污）水，違反第七條第一項或第八條規定者
    ，處新臺幣六萬元以上六十萬元以下罰鍰，並通知限期改善
    ，屆期仍未完成改善者，按日連續處罰；情節重大者，得命
    其停工或停業；必要時，並得廢止其排放許可證、簡易排放
    許可文件或勒令歇業。」「違反依第十三條第四項或第十八
    條所定辦法、第二十八條第一項規定者，處新臺幣六萬元以
    上六十萬元以下罰鍰，並通知限期補正或改善，屆期仍未補
    正或完成改善者，按日連續處罰；情節重大者，得命其停工
    或停業；必要時，並得廢止其排放許可證、簡易排放許可文
    件或勒令歇業。」分別為水污染防治法第七條第一項、第十
    八條、第四十條及第四十六條所規定。又「事業排放廢（污
    ）水時，應以主管機關許可之放流口排放。」「事業廢（污
    ）水不得繞流排放。但有下列情形者，不在此限：．．．二
    、廢（污）水處理設施發生故障，並符合本法第五十九條規
    定者。．．．。」復為事業水污染防治措施管理辦法第三十
    六條及第四十條第二款所規定。
五、本件原告設於高雄縣內門鄉光興村三七號從事畜牧業，飼養
    豬隻約八百頭，經南區環境督察大隊於九十三年二月十日十
    一時五分許會同環保警察隊前往稽查，發現部分廢水未納入
    廢水處理設施妥善處理，逕由未經許可之排放口排放至場外
    地面水體，經取樣檢驗結果化學需氧量（ＣＯＤ）八○○○
    毫克／公升，生化需氧量（ＢＯＤ）三三三○毫克／公升，
    懸浮固體八五一○毫克／公升，均未符合放流水標準所定之
    限值（分別為六○○毫克／公升、八○毫克／公升、一五○
    毫克／公升），違反水污染防治法第七條第一項、第十八條
    規定，案移由被告依據同法第四十條、第四十六條暨事業水
    污染防治措施管理辦法第三十六條、第四十條規定，以九十
    三年三月十六日府環三字第○九三○○二七四七四號處分書
    裁處原告十二萬元罰鍰等情，有水污染稽查紀錄、水質檢測
    報告、現場照片及處分書附原處分卷可稽，自堪認定。
六、原告雖以前揭情詞資為爭執。惟查：本件經南區環境督察大
    隊會同環保警察隊至原告之畜牧場經再會同原告之員工謝順
    安稽查結果，原告之畜牧場正清洗豬隻中，而其廢水處理設
    施之固液分離設施未操作，僅曝氣池操作中，於處理設施旁
    發現一股未經處理之原廢水未納入處理設備單元，繞流排放
    於場後二仁溪中，乃共同至該排放口採水樣並拍照存證等情
    ，有稽查紀錄及現場照片附卷可稽，而該照片攝有員工之謝
    順安在場會同稽查之情，復為原告所不爭。又證人即南區環
    境督察大隊稽查人員丙○○於本院審理時已證稱：「當天會
    同環保警察去二仁溪上游畜牧業視察，當時原告不在場，僅
    有員工謝順安在場清理豬舍，經向其表明稽查目的之後，就
    到廢水處理設施查看現場廢水處理情形，其旁邊發現偷排管
    直接將廢水排到二仁溪，我有現場拍照存證並採樣，當天我
    也有告知謝順安在何處採集樣品，他也沒有告知我們設備有
    故障。（問：廢水處理設備是否可以埋設所謂的警戒管？）
    所產生的廢水必須由主管機關核准的放流口才可以排放，如
    果是遶流排放必須要有條件，不可以自行埋設警戒管。且採
    樣當日原告員工並沒有告知設備有故障。」等語甚詳；而原
    告於本院審理時亦自承：「（問：所謂分離液面自動開關發
    生故障，至污水溢出，是流到何處？）是流到溪裡。（問：
    是直接從集中廢水原池溢出，還是從其他管路溢出？）我有
    埋警戒管直接通向溪裡，其作用是集中廢水超過警戒線或是
    大雨來的時候，一時無法處理可經由該警戒管排放，否則會
    直接由池中溢出外面，流的滿地。（問：原告當天是何時發
    現設施故障？）是臨時工謝順安告訴我廢水設施故障，被環
    保稽查大隊處罰，於是我馬上請人於二十四小時修理完畢。
    」等語在卷。足見原告確另設有未經許可之放流口供其經常
    排放畜牧場廢水，而稽查當日不僅原告之員工謝順安在場，
    且原告場內廢水確有經該放流口排放之事實，自堪認定。按
    事業排放廢（污）水時，應以主管機關許可之放流口排放，
    為事業水污染防治措施管理辦法第四十條所明定，殊無准許
    事業私設未經許可之放流口排放廢水之餘地，原告訴稱其均
    依規定排放廢水，縱有溢出亦屬甚微，且為因應大雨及原池
    溢出之須，故其可以私設警戒管排放污水云云，自非可採。
    再者，原告經營畜牧場養殖豬隻達八百隻，其產生之廢水為
    其經營事業必應注意面對，然於本件稽查時，原告之員工謝
    順安既在清理豬舍，尤更應注意廢水處理設備是否正常運作
    ，乃竟未為之，而其遭到南區督察大隊稽查人員發現場內另
    設有未經許可之放流口排放污水至二仁溪後，事關原告經營
    之事業有無違法排放廢水之問題，倘係出於原有分離液面自
    動開關發生故障而發生不正常排放之原因，衡諸常情，當立
    刻檢視排放系統尋求解決方法，並即時向在場之稽查人員報
    備，然原告之員工謝順安竟未向稽查人員反應，而是事後才
    向原告報告，有違常情，難認廢水處理設施係臨時故障，故
    原告提出之維修單並不足以證明廢水處理設施係於稽查當時
    發生之臨時故障。此外，原告也未曾於其所稱之故障發生後
    二十四小時內依水污染防治法第五十九條第二款規定向主管
    機關報備，為原告所不爭，則原告訴稱其係因廢水處理設施
    臨時發生故障，才會有少部分廢水溢出，且已踐行水污染防
    治法第五十九條第二款之修復動作，故可免於適用相關放流
    水標準云云，並非可取。是原告場內廢水由未經許可之排放
    口直接排放到場外承受水體，且未符合放流水標準，足堪認
    定。原告所訴各節，均非可採。
七、綜上所述，原告之主張，並不可採。從而被告以原告違反水
    污染防治法第七條第一項及第十八條規定，依同法第四十條
    及第四十六條規定裁處原告十二萬元，於法並無違誤，訴願
    決定予以維持，亦無不合，原告起訴意旨，求為撤銷，為無
    理由，應予駁回。並不經言詞辯論為之。
據上論結，本件原告之訴為無理由，依行政訴訟法第二百三十三
條第一項、第二百三十六條、第一百九十五條第一項後段、第九
十八條第三項前段，判決如主文。
中　　華　　民　　國　　94　　年　 　3　　月　　3　　 日
                        第三庭法 官    簡慧娟
以上正本係照原本作成。
如不服本判決，應於送達後20日內，向本院提出上訴狀並表明上
訴理由，如於本判決宣示後送達前提起上訴者，應於判決送達後
20日內補提上訴理由書（須按他造當事人人數附繕本）。
提起上訴應預繳送達用雙掛號郵票7份（每份34元）。
中　　華　　民　　國　　94　　年　 　3　　月　　3　　 日
                              書記官   楊曜嘉
附註: 行政訴訟法第235條（第1項、第2項）:
對於適用簡易程序之裁判提起上訴或抗告，須經最高行政法院之
許可。
前項許可，以訴訟事件所涉及之法律見解具有原則性者為限。
